【裁判字號】    94,訴,336
【裁判日期】    950109
【裁判案由】    第三人異議之訴
【裁判全文】
臺灣嘉義地方法院民事判決               94年度訴字第336號
原      告  丁○○
訴訟代理人  陳信宏律師
被      告  臺南區中小企業銀行股份有限公司
法定代理人  戊○○
訴訟代理人  丙○○
            乙○○
上列當事人間第三人異議之訴事件，於民國94年12月26日經言詞
辯論終結，本院判決如下：
    主  文
本院九十四年度執字第二九二○號債務執行事件，就如附表所示
建物所為之強制執行程序應予撤銷。
訴訟費用由被告負擔。
    事實及理由
壹、原告起訴主張：如附表所示建物（門牌號碼均為嘉義縣義竹
    鄉五間厝81之2號，下稱系爭建物）為原告於民國86年9月1
    日向訴外人昇承租嘉義縣義竹鄉○○○段中厝小段715
    地號土地後，自行出資委由甲○○興建完成，故系爭建物之
    所有權人為原告。而被告以訴外人柯慶隆（甲○○之兄）之
    借款未清償為由，向本院聲請強制執行，經本院以94年度執
    字第2920號受理在案。惟柯慶隆向被告貸款所提供設定抵押
    權之不動產，並不包括原告所有之系爭建物，其聲請強制執
    行自非合法。為此，提起第三人異議之訴，並聲明：本院94
    年度執字第2920號債務執行事件，就系爭建物所為之強制執
    行程序，應予撤銷。
貳、被告則聲明：駁回原告之訴。其答辯：
一、嘉義縣稅捐稽徵處函文謂：「‥‥該坐落房屋於69年7月建
    築完成並申報設立房屋稅籍，納稅義務人為柯慶隆，期間並
    無變更納稅義務人名稱，嗣於89年2月15日因買賣變更納稅
    義務人為甲○○迄今‥‥」，足證系爭建物為甲○○所有，
    被告對於系爭建物並未誤為執行。且系爭建物既於69年7 月
    建築完成並申報設立房屋稅籍，是系爭建物應非原告於86
    年9月1日向甲○○承租後，自行興建。
二、證人呂忠瀧、吳崑隆證稱系爭裝修房屋乃為舊屋，故系爭建
    物非原告所增建。
三、雖原告指出前案被告於93年3月25日庭呈所提有關於甲○○
    之財產資料中，在房屋部分即門牌號碼嘉義縣義竹鄉五間厝
    81之2號之建物，其異動日期為87年7月，此與原告所提之最
    後一期工程費請款單所載之日期為87年6月30日，時間上顯
    然相符等語。惟該請款單記載未詳，無法證明係何工程之請
    款單，亦不足以證明原告本於其所有意思興建。
參、本院之判斷：
一、按強制執行法第15條規定，第三人就執行標的物有足以排除
    強制執行之權利者，得於強制執行程序終止前，向執行法院
    對債權人提起異議之訴，請求排除就該執行標的物所為之強
    制執行程序。又所謂就執行標的物有足以排除強制執行之權
    利者，係指對於執行標的物有所有權、典權、留置權或質權
    存在情形之一者而言，最高法院68年台上字第3190號判例意
    旨參照。本件原告主張系爭建物為其所有，被告不得以其對
    柯慶隆間之債權關係，對系爭建物向本院聲請強制執行，為
    此，提起本件第三人異議之訴。被告則以前詞置辯，是本件
    所應審究者，為系爭建物是否為被告之抵押權效力所及，又
    系爭建物之所有權人為原告或柯慶隆？
二、經查：原告主張系爭建物係其所有之事實，業據提出請款單
    5紙為證，惟被告以上開請款單5紙雖記載第1期至第5期工程
    費（詳本院93年度訴字第148號【下稱前案】卷第20頁），
    並未記載是否為系爭建物之工程，是尚不得僅以該項證據即
    認定系爭建物為原告所有等語置辯。然查：
（一）被告之抵押權發生原因日期為84年2月28日、登記日期為
      同年3月4日之事實，有被告提出之他項權利證明書、土地
      建築改良物抵押權設定契約書（詳前案卷第127、128頁）
      可稽。又依被告提出之抵押權設定申請書之記載（詳前案
      卷第106頁），柯慶隆係於84年2月向被告辦理貸款，並提
      供不動產擔保設定最高限額抵押權新臺幣10,000,000元，
      供擔保之建物門牌號碼嘉義縣義竹鄉五間厝81之2號、基
      地坐落嘉義縣義竹鄉○○○段中厝小段715地號土地、構
      造磚木造平房、建物面積179.78平方公尺，遠較現有建物
      面積為少，亦未記載其上有其他建物，足徵設定抵押權時
      ，並無系爭建物之事實，是系爭建物應係抵押權設定後所
      建。
（二）另依系爭建物之房屋稅籍證明書（詳前案卷第69頁）觀之
      ：於87年6月前其課稅房屋面積為265.4平方公尺，自87年
      7月起始變更為815.6平方公尺。且房屋折舊年數亦有23年
      與5年之區分，足證有增建房屋之事實。
（三）證人甲○○於前案及本院審理中均證稱：系爭建物為原告
      向伊承租土地後請伊建造等語（詳該卷第17頁），且證人
      呂忠瀧、吳崑隆亦證稱：甲○○僱用彼等蓋門牌號碼嘉義
      縣義竹鄉五間厝81之2號建物，共3間獨立戶，屋主為原告
      ，而工資是向甲○○領取等語（詳前案卷第60、61頁、本
      審卷第44頁至第53頁），足證系爭建物應為原告所有。
三、按民法第877條前段規定「土地所有權人於設定抵押後，在
    抵押之土地上營造建築物者，抵押權人於必要時，得併付拍
    賣。」，可知將建築物併付拍賣者，必建築物與土地均屬於
    同一人所有，始有該法條規定之適用。若建築物之所有人非
    提供土地設定抵押之人，不得將建築物併同土地予以拍賣。
    又強制執行法75條第3項規定「建築物及其基地同屬債務人
    所有，得併予查封、拍賣。」僅於以對人之執行名義所為之
    強制執行（金錢債權之強制執行）始有適用，對物之執行名
    義（拍賣抵押物裁定）所為之強制執行則不適用。系爭建物
    為原告所有，且於抵押權設定後建成之事實，業如前述，則
    依上說明，被告自不得對系爭建物聲請強制執行。從而，原
    告依強制執行法第15條規定請求將本院94年度民執字第2920
    號強制執行事件所為強制執行程序，予以撤銷，為有理由，
    應予准許。
四、至嘉義縣稅捐稽徵處函文謂：「嘉義縣義竹鄉五厝村81之2
    號房屋於69年7月建築完成並申報設立房屋稅籍，納稅義務
    人為柯慶隆，期間並無變更納稅義務人名稱，嗣於89年2月
    15日因買賣變更納稅義務人為甲○○迄今」等語（詳前案卷
    第43頁），僅係說明嘉義縣義竹鄉五厝村81之2號房屋之納
    稅義務人，至於系爭建物為何人所有，尚不得以之為證明。
    而依前揭說明，已足證系爭建物係原告所建，被告以該函文
    辯稱系爭建物為抵押權效力所及，不足採信，併此敘明。
五、又本件待證事實已臻明瞭，兩造其餘攻擊防禦方法及舉證，
    對判決之結果已不生影響，爰不一一詳為審酌，併此敘明。
六、訴訟費用裁判之依據：民事訴訟法第78條。
中    華    民    國    95    年    1     月    9     日
                  民事第二庭  法  官  張育彰
以上正本係照原本作成
如對本判決上訴須於判決送達後20日內向本院提出上訴狀
中    華    民    國    95    年    1     月    9     日
                              書記官  陳湘蓉
附表：
~T40X0L30
┌─┬──┬───────┬───┬───────────────┬─────────────┐
│編│    │              │建築式│  建 物 面 積（平方公尺）     │       備         註      │
│  │    │基  地  坐  落│樣主要├─────────┬─────┤                          │
│  │建號│--------------│建築材│樓   層   面   積 │附屬建物主│                          │
│  │    │建  物  門  牌│料及房│                  │要建築材料│                          │
│號│    │              │屋層數│合             計 │及用途    │                          │
├─┼──┼───────┼───┼─────────┼─────┼─────────────┤
│１│49-4│嘉義縣義竹鄉五│一層磚│地面層：348.01    │          │                          │
│  │    │間厝段中厝小段│造住家│合  計：348.01    │          │                          │
│  │    │715、716地號  │用    │                  │          │                          │
│  │    │--------------│      │                  │          │                          │
│  │    │嘉義縣義竹鄉五│      │                  │          │                          │
│  │    │間厝81之2號   │      │                  │          │                          │
├─┼──┼───────┼───┼─────────┼─────┼─────────────┤
│２│49-5│嘉義縣義竹鄉五│RC磚造│地面層：57.81     │          │                          │
│  │    │間厝段中厝小段│住房用│合  計：57.81     │          │                          │
│  │    │715、716地號  │      │                  │          │                          │
│  │    │--------------│      │                  │          │                          │
│  │    │嘉義縣義竹鄉五│      │                  │          │                          │
│  │    │間厝81之2號   │      │                  │          │                          │
├─┼──┼───────┼───┼─────────┼─────┼─────────────┤
│３│49-6│嘉義縣義竹鄉五│磚造鋼│地面層：332.01    │          │                          │
│  │    │間厝段中厝小段│鐵架倉│第二樓層：161.13  │          │                          │
│  │    │519、715、715-│庫用  │合  計：493.14    │          │                          │
│  │    │4、716地號    │      │                  │          │                          │
│  │    │--------------│      │                  │          │                          │
│  │    │嘉義縣義竹鄉五│      │                  │          │                          │
│  │    │間厝81之2號   │      │                  │          │                          │
└─┴──┴───────┴───┴─────────┴─────┴─────────────┘


司法院資訊處製作；財團法人民間司法改革基金會備份。
